【裁判字號】    94,交聲,132
【裁判日期】    950116
【裁判案由】    違反道路交通管理處罰條例
【裁判全文】
臺灣宜蘭地方法院交通事件裁定         94年度交聲字第132號
原處分機關  交通部公路總局臺北區監理所
異  議  人
即受處分人  甲○○
上列受處分人因違反道路交通管理處罰條例案件，對於交通部公
路總局臺北區監理所民國94年10月6日所為之北監營字第裁40─Z
00000000號裁決聲明異議，本院裁定如下：
    主  文
異議駁回。
    理  由
一、原處分意旨略以：異議人即受處分人甲○○駕駛車牌號碼KS
    ─967號營業曳引車，於民國94年8月12日11時50分許，在國
    道三號高速公路北向35公里28公尺處，因未依規定保持行車
    安全距離，致追撞車牌號碼5D—9173號自小貨車車尾，因而
    致人受傷，經內政部警政署國道高速公路警察局第六警察隊
    以公警局交字第Z00000000號製單舉發，交通部公路總局臺
    北區監理所遂依（94年12月31日修正施行前）道路交通管理
    處罰條例第33條第1項、第2項、第63條第1項規定，裁處受
    處分人罰鍰新臺幣（下同）3千元，並吊扣駕駛執照12個月
    ，暨記違規點數1點。
二、異議意旨略以：異議人於94年8月12日11時50分許，駕駛車
    牌號碼KS─967號營業曳引車行經國道三號高速公路北向35
    公里28公尺處時，因天雨路滑煞車不及而追撞前車，前車駕
    駛人經醫院檢查後，只是輕微的擦傷，並不需要住院，故原
    舉發及裁決機關以異議人肇事致人受傷之理由，吊扣異議人
    駕駛執照1年，其舉發及裁決均屬過重，自有未當。為此，
    聲明異議，請求撤銷原處分。
三、按汽車行駛於高速公路或設站管制之道路，而不遵管制之規
    定者，處汽車駕駛人3千元以上6千元以下罰鍰，並記違規點
    數1點，（94年12月31日修正施行前）道路交通管理處罰條
    例第33條第1項、第63條第1項第1款定有明文。又汽車駕駛
    人行駛於高速公路或設站管制之道路，而不遵管制之規定，
    因而致人受傷者，吊扣其駕駛執照1年，（94年12月31日修
    正施行前）道路交通管理處罰條例第33條第2項亦有明定。
    再者，汽車行駛高速公路，前後兩車間之行車安全距離，在
    正常天候狀況下，大型車應保持車輛速率之每小時公里數值
    減二十，單位為公尺，但如遇濃霧、濃煙、強風、大雨、夜
    間行車或其他特殊狀況時，其安全距離應酌量增加，高速公
    路交通管制規則第6條亦定有明文。經查：
（一）證人彭盛良已到庭結證「94年8月12日11時50分許，我駕
      駛車牌號碼5D—9173號小貨車行經國道三號高速公路北向
      35公里中和隧道出口附近，我看見前面的車輛已經煞車，
      就跟著踩煞車，車子停住一、二秒後，甲○○開的聯結車
      就從後面撞到我的車子，我的車子就被推著往前再撞到黃
      春亮駕駛的聯結車，這件車禍導致我的兩腿被車體夾住，
      受有挫傷，左手食指與中指指縫間亦有撕裂傷。本件車禍
      是甲○○先撞到我的車，把我的車子推去撞到黃春亮的車
      子。」等情綦詳（見本院卷第28、30頁），核與證人黃春
      亮所結證「94年8月12日11時50分許，我駕駛8U—487號聯
      結車行經國道三號高速公路北向35公里中和隧道出口附近
      ，我見到前方塞車回堵就煞車減速，快停下來的時候，就
      感覺後方有推力，已經有人撞到我的車子，就是彭盛良的
      小貨車。我不清楚是彭盛良先撞到我的車子，甲○○才從
      後面再次追撞，或者是甲○○先撞到彭盛良的車，再將彭
      盛良的車推來撞我的車子，但是我感受到的碰撞次數是一
      次，而且推力的時間很長，當我發現撞擊的時候，有把煞
      車放掉，後面撞到我的車子，有把我的車子推動。本件車
      禍我沒有受傷。」之情節相符（見本院卷第29頁），而異
      議人除不否認上開證人證詞之真實性（見本院卷第29、30
      頁），更坦承「伊於94年8月12日11時50分許，駕車行經
      國道三號高速公路北向35公里28公尺處時，係因天雨路滑
      煞車不及而追撞前車，前車駕駛人彭盛良因此而受有擦傷
      。」之事實（見本院卷第4、30頁）。此外，復有道路交
      通事故現場圖、道路交通事故調查報告表、道路交通事故
      調查筆錄（彭盛良部分）、道路交通事故談話紀錄表（黃
      春亮、甲○○部分）等在卷可稽。依此，自堪認定異議人
      於94年8月12日11時50分許，駕駛車牌號碼KS─967號營業
      曳引車，行經國道三號高速公路北向35公里28公尺處，確
      有未依規定保持行車安全距離之違規行為，導致追撞前方
      由彭盛良駕駛之車牌號碼5D—9173號自小貨車車尾，因而
      使彭盛良受有兩腿挫傷、左手食指及中指撕裂傷之傷害等
      事實。從而，舉發及裁決機關所認定之前揭異議人違規事
      實，即屬正確無誤。
（二）又異議人既係於國道三號高速公路上，未依高速公路交通
      管制規則第6條之規定，保持行車安全距離，導致本件車
      禍發生，因而使彭盛良受傷，則舉發機關以異議人「未保
      持行車車距致追撞自小貨5D—9173車尾（致1人受輕傷）
      」之理由為舉發，裁決機關並因此而裁處異議人罰鍰3千
      元，並吊扣駕駛執照12個月，暨記違規點數1點，核均與
      前揭（94年12月31日修正施行前）道路交通管理處罰條例
      第33條第1項、第2項、第63條第1項第1款之規定相符，是
      舉發及裁決機關所為之舉發及裁決，亦均合於法律規定，
      並無任何不當或違法之處（按：主管機關就違反道路交通
      管理事件所為之裁罰，屬於行政秩序罰，則針對違反道路
      交通管理事件之裁罰所提出之聲明異議事件，性質上乃屬
      於行政爭訟事件，依行政爭訟實體從舊之原則，法院於審
      查裁決機關所為之裁罰處分是否違法或不當時，自應以裁
      罰當時之法律規定為據，故94年2月5日公布、95年2月5日
      生效施行之行政罰法第5條遂規定「行為後法律或自治條
      例有變更者，適用行政機關最初裁處時之法律或自治條例
      。但裁處前之法律或自治條例有利於受處罰者，適用最有
      利於受處罰者之規定。」。從而，於原處分機關94年10月
      6日為本件裁罰處分後，道路交通管理處罰條例雖於94年1
      2月28日修正公布，同年月31日生效施行，其中就「汽車
      駕駛人行駛於高速公路，不遵守管制規定，因而肇事致人
      受傷」之罰則，由舊條文第33條第2項移列至第61條第3項
      ，處罰內容則由舊條文之「吊扣駕駛執照1年」，減為「
      記違規點數3點」，然依前揭行政爭訟實體從舊之原則，
      本院僅能以原處分機關為裁罰處分時之道路交通管理處罰
      條例相關規定作為審查其裁罰處分當否之依據，自不能援
      引94年12月31日修正施行之道路交通管理處罰條例之相關
      規定為審查依據，附此敘明。）。從而，異議人辯稱「前
      車駕駛人只是輕微的擦傷，原舉發及裁決機關以異議人肇
      事致人受傷之理由，吊扣異議人駕駛執照1年，其舉發及
      裁決均屬過重，自有未當。」云云，顯然無據，自不足採
      。
四、綜上所述，原處分機關所為之本件裁決，核與前引（94年12
    月31日修正施行前）道路交通管理處罰條例第33條第1項、
    第2項、第63條第1項第1款之規定相符，異議人以前揭情詞
    ，對於上開裁決提起異議，並無理由，應予駁回。
五、據上論斷，依道路交通案件處理辦法第19條，裁定如主文。
中    華    民    國    95    年    1    月     16    日
                  臺灣宜蘭地方法院交通法庭
                      法  官  劉 家 祥
以上正本證明與原本無異。
如不服本裁定，應於裁定送達後5日內，向本院提出抗告狀（應
附繕本）。
                      書記官  邱 淑 秋
中    華    民    國    95    年    1     月    19    日


司法院資訊處製作；財團法人民間司法改革基金會備份。
